最高法院民事裁定　　　　　　　　　 110年度台上字第1291號
上　訴　人　尤瑞敏
訴訟代理人　吳永茂律師
　　　　　　羅玲郁律師
　　　　　　侯昱安律師
被 上訴 人　國防部空軍司令部

法定代理人　熊厚基
上列當事人間請求國家賠償事件，上訴人對於中華民國109年7月
8日臺灣高等法院再審判決（109年度國再字第3號），提起上訴
，本院裁定如下：
    主  文
上訴駁回。
第三審訴訟費用由上訴人負擔。
    理  由
按上訴第三審法院，非以原判決違背法令為理由，不得為之。又
提起上訴，上訴狀內應記載上訴理由，表明原判決所違背之法令
及其具體內容，暨依訴訟資料合於該違背法令之具體事實，其依
民事訴訟法第469條之1規定提起上訴者，並應具體敘述為從事法
之續造、確保裁判之一致性或其他所涉及之法律見解具有原則上
重要性之理由。同法第467條、第470條第2 項定有明文。而依同
法第468 條規定，判決不適用法規或適用不當者，為違背法令；
依同法第469 條規定，判決有該條所列各款情形之一者，為當然
違背法令。是當事人提起上訴，如以同法第469 條所列各款情形
為理由時，其上訴狀或理由書應表明該判決有合於各該條款規定
情形之具體內容，及係依何訴訟資料合於該違背法令之具體事實
。如依同法第468 條規定，以原判決有不適用法規或適用法規不
當為理由時，其上訴狀或理由書應表明該判決所違背之法令條項
，有關司法院大法官解釋、憲法法庭裁判意旨，或成文法以外之
習慣或法理等及其具體內容，暨係依何訴訟資料合於該違背法令
之具體事實，並具體敘述為從事法之續造、確保裁判之一致性或
其他所涉及之法律見解具有原則上重要性之理由。上訴狀或理由
書如未依上述方法表明，或其所表明者與上開法條規定不合時，
即難認為已合法表明上訴理由，其上訴自非合法。本件上訴人對
於原判決提起上訴，雖以該判決違背法令為由，惟核其上訴理由
狀所載內容，係就原審取捨證據、認定事實之職權行使所論斷：
上訴人主張臺灣高等法院102年度上國字第12 號確定判決（下稱
原確定判決）有民事訴訟法第496條第1項第1款、第13 款所定事
由，對之提起再審之訴。惟其在前訴訟程序對於原確定判決提起
上訴，經最高法院以104年度台上字第1286 號裁定駁回，該裁定
於民國104年7月22日送達上訴人，上訴人於109年3月9 日，依上
開條項第1款規定，對原確定判決提起再審之訴，已逾30 日不變
期間。其所提出之「國立臺灣大學醫學院法醫學研究所教授李俊
億109年1月16日蔡學良案鑑定報告」（再證2）、2017年「Desti
n Wilson Sandlin，See Through Suppressor in Super Slow
Motion（110,000 fps）-Smarter Every Day177」 （再證3）、
「李俊億，以極近距離射擊產生之步槍防火帽槍傷型態之研究，
台灣法醫學誌 (17)第9卷第1期（2017年6月）頁11-19」（再證9
），均非屬前訴訟程序事實審言詞辯論終結前已存在之證物；「
Destin Wilson Sandlin，AK-47 Underwater at27,450 frames
per second（Part2）-Smarter Every Day 97」（再證4） 為外
國人測試槍枝影片，與前訴訟程序兩造爭執上訴人之子蔡學良是
否遭國造T65K2式步槍（下稱65 步槍）走火射傷致死之事故（下
稱系爭事故）之槍枝類型不同，「Di Maio VJM,Gunshot wounds
:practical aspects of firearms, ballistics and forensic
techniques, 2nd edition,CRC Press,New York,1999」（再證5
）、「Jeanine Vellema and Hendrik Johannes Scholtz 著
Forensic Aspects of Ballistic Injury 在Ballistic Trauma:
A Practical Guide 2nd 2005,Springer-Verlag.」（再證6）、
「Di Maio VJM, Gunshot wounds : practical aspects of 
firearms, ballistics and forensic techniques,3rd edition
,CRC Press,NewYork,2015」（再證7）、「A1tun G.An unusual
 characteristic "flower-like" pattern: flash suppressor
burns,HIPPOKRATIA 2012,16,2:190-191」（再證8），均為國外
學術論文，非與系爭事故具體相關之證物，且上訴人於前訴訟程
序已知悉再證5至7存在而不使用，不符上開條項第13款所定「發
現未經斟酌之證物或得使用該證物」之要件，不構成該款所定之
再審事由等情，指摘其為不當，並就原審所為論斷，泛言未論斷
或論斷矛盾、違法，而非表明該判決所違背之法令及其具體內容
，暨依訴訟資料合於該違背法令之具體事實，並具體敘述為從事
法之續造、確保裁判之一致性或其他所涉及之法律見解具有原則
上重要性之理由，難認其已合法表明上訴理由。依首揭說明，應
認其上訴為不合法。末查再證4 為外國人測試非系爭事故所涉65
步槍之影片，再證5至再證8均為國外學術論文，為原審合法確定
之事實，則李俊億教授參考上開論文資料等於109年1月16日作成
之再證2 鑑定報告，自非前訴訟程序事實審言詞辯論終結前存在
之證物。原審為上訴人敗訴之判決，核無違背法令情形。至原判
決贅列之其他理由，無論當否，要與裁判結果不生影響。又上訴
人於109年3月9 日所具民事再審起訴狀，記載：「為國家賠償事
件，不服確定終局判決（原第二審判決為臺灣高等法院102 年度
上國字第12號判決）」、「再審訴之聲明：一、前程序確定判決
關於駁回再審原告請求再審被告給付超過新台幣…部分，均廢棄
」、「再審原告不服台灣臺北地方法院99年度訴字第70號及臺灣
高等法院102年度上國字第12 號確定判決」，嗣於原審準備程序
，經法官闡明，上訴人表示係針對原確定判決提起再審之訴，不
包括第一審判決等語在卷（見原審卷3頁、298頁），其未對本院
104 年度台上字第1286號裁定聲請再審甚明，自不生原審法官未
行使闡明權或由本院專屬管轄其聲請再審事件問題。均附此敘明
。
據上論結，本件上訴為不合法。依民事訴訟法第481條、第444條
第1項、第95條、第78條，裁定如主文。
中    華    民    國    111    年    5     月    26   日
                      最高法院民事第一庭
                          審判長法官  陳  國  禎  
                                法官  李  瑜  娟  
                                法官  高  榮  宏  
                                法官  李  文  賢  
                                法官  鄭  純  惠  
本件正本證明與原本無異
                                      書  記  官
中    華    民    國   111    年    6     月    6     日